臺灣臺中地方法院交通事件裁定　　 　96年度交聲字第1269號
原處分機關　交通部公路總局臺中區監理所
異　議　人　甲○○
即受處分人
上列異議人因違反道路交通管理處罰條例案件，對於交通部公路
總局臺中區監理所民國96年10月25日所為之處分（中監違字第裁
60-GC0000000號裁決書），聲明異議，本院裁定如下：
    主    文
異議駁回。
    理    由
一、原處分機關即交通部公路總局臺中區監理所（下稱原處分機
    關）係以：異議人即受處分人甲○○（下稱受處分人）於民
    國九十五年六月二十日凌晨二時五十三分，駕駛車號四一八
    七－ＦＴ號自用小客車，在臺中市○○路與英士路口，因「
    汽車駕駛人酒精濃度超過規定標準（○．五五以上）違規」
    ，經臺中市警察局第二分局文正派出所警員吳至勝依違反道
    路交通管理處罰條例第三十五條第一項第一款當場舉發，嗣
    原處分機關於九十六年十月二十五日，以中監違字第裁六○
    －ＧＣ0000000號裁決書，裁處其酒後駕車違規罰鍰
    新臺幣（下同）四萬九千五百元。
二、受處分人聲明異議意旨略以：受處分人前揭酒後駕車之違規
    行為，已為臺灣臺中地方法院檢察署檢察官以九十五年度速
    偵字第二四二○號為緩起訴處分，並需向財團法人臺灣兒童
    暨家庭扶助基金會南投分事務所支付七萬元，依據一事不二
    罰之原則，請撤銷原交通違規有關罰鍰四萬九千五百元的處
    分等語。
三、按汽車駕駛人飲用酒類或其他類似物後，其吐氣所含酒精濃
    度超過每公升零點二五毫克，不得駕車；駕駛汽車經測試檢
    定酒精濃度超過標準，處汽車駕駛人罰鍰一萬五千元以上六
    萬元以下，並當場移置保管該汽車及吊扣駕駛執照一年；因
    而肇事致人受傷者，並吊扣駕駛執照二年；致人重傷或死亡
    者，吊銷其駕駛執照，並不得再考領，道路交通安全規則第
    一百十四條第二款、道路交通管理處罰條例第三十五條第一
    項第一款分別定有明文。次按「違反行政法上義務而受罰鍰
    、沒入或其他種類行政罰之處罰時，適用本法。但其他法律
    有特別規定者，從其規定。」、「本法所稱其他種類行政罰
    ，指下列裁罰性之不利處分：１、限制或禁止行為之處分：
    限制或停止營業、吊扣證照．．．禁止申請或其他限制或禁
    止為一定行為之處分。」、「一行為同時觸犯刑事法律及違
    反行政法上義務規定者，依刑事法律處罰之。但其行為應處
    以其他種類行政罰或得沒入之物而未經法院宣告沒收者，亦
    得裁處之。前項行為如經不起訴處分或為無罪、免訴、不受
    理、不付審理之裁判確定者，得依違反行政法上義務規定裁
    處之。」，九十四年二月五日公布、九十五年二月五日施行
    之行政罰法第一條、第二條第一款、第二十六條亦分別有明
    文規定。又依據行政罰法第二十六條之立法理由：（一）一
    行為同時觸犯刑事法律及違反行政法上義務規定時，由於刑
    罰與行政罰同屬對不法行為之制裁，而刑罰之懲罰作用較強
    ，故依刑事法律處罰，即足資警惕時，實無一事二罰再處行
    政罰之必要。且刑事法律處罰，由法院依法定程序為之，較
    符合正當法律程序，應予優先適用。但「罰鍰」以外之沒入
    或「其他種類行政罰」，因兼具維護公共秩序之作用，為達
    行政目的，行政機關仍得「併予裁處」，故為第一項但書規
    定。（二）前述行為如經檢察官為不起訴處分或法院為無罪
    、免訴、不受理或不付審理（少年事件）之裁判確定，行政
    罰之裁處即無一事二罰之疑慮，故第二項規定此時仍得依違
    反行政法上義務之規定裁處。另按「被告所犯為死刑、無期
    徒刑或最輕本刑三年以上有期徒刑以外之罪，檢察官參酌刑
    法第五十七條所列事項及公共利益之維護，認以緩起訴為適
    當者，得定一年以上三年以下之緩起訴期間為緩起訴處分，
    其期間自緩起訴處分確定之日起算。」、「被告於緩起訴期
    間內，有下列情形之一者，檢察官得依職權或依告訴人之聲
    請撤銷原處分，繼續偵查或起訴：（一）於期間內故意更犯
    有期徒刑以上刑之罪，經檢察官提起公訴者。（二）緩起訴
    前，因故意犯他罪，而在緩起訴期間內受有期徒刑以上刑之
    宣告者。（三）違背第二百五十三條之二第一項各款之應遵
    守或履行事項者。」刑事訴訟法第二百五十三條之一第一項
    、第二百五十三條之三第一項分別定有明文。再按觸犯刑事
    法律之犯罪行為，除得經檢察官之起訴，並由法院審理後，
    為有罪科刑、無罪、免訴、不受理、不付審理之裁判外，如
    檢察官認該行為所涉為死刑、無期徒刑或最輕本刑三年以上
    有期徒刑以外之罪，於參酌刑法第五十七條所列事項及公共
    利益之維護，認以緩起訴為適當者，得定一年以上三年以下
    之緩起訴期間為緩起訴處分，並同時命被告為一定之金錢給
    付，因該金錢給付係附隨於緩起訴處分之負擔，性質上並非
    刑罰，核與前開行政罰第二十六條所稱一事不二「罰」之要
    件不合，受緩起訴處分之人自不得以其已履行該緩起訴處分
    所命之金錢給付為由，援引上開行政罰法第二十六條之規定
    ，主張就同一行為免受行政罰。然因經檢察官為「緩起訴」
    處分者，於「緩起訴」之猶豫期間內，檢察官可對其持續觀
    察，若認其顯無反省警惕之情或根本欠缺反省警惕之能力（
    即符合刑事訴訟法第二百五十三條之三第一項所列三款情形
    ）者，得依職權或依告訴人之聲請，將「緩起訴」處分撤銷
    ，並依法追訴，法院則得依審理結果，為有罪科刑之裁判，
    亦即在緩起訴處分之猶豫期間內，刑事訴追程序仍未終局確
    定，此與不起訴處分確定後，刑事訴追程序終結，檢察官原
    則上不得就同一行為再行起訴之法律效果迥異，是以，緩起
    訴處分自不得類推不起訴處分，而適用行政罰法第二十六條
    第二項之規定。從而，經檢察官為緩起訴處分之行為，如同
    時違反行政法上義務之規定，在緩起訴處分於猶豫期間期滿
    前，因刑事訴追程序尚未確定終結，行為人仍有因緩起訴遭
    撤銷而受刑事追訴處罰之可能，此時行政機關若逕行依法行
    政裁罰，毋寧將使行為人有同時遭受行政處罰及刑事處罰之
    可能，因此參酌行政罰法第二十六條之立法意旨，違反行政
    法上義務之行為，若同時亦經檢察官另為緩起訴處分時，行
    政機關在上開緩起訴處分尚未實質確定前，如依道路交通管
    理處罰條例規定為與刑罰相類之罰鍰處分，即與行政罰法第
    二十六條第二項規定之立法意旨相違背（臺灣高等法院臺中
    分院九十五年度交抗字第五一六號、第五八八號、臺灣高等
    法院九十五年度交抗字第七六一號裁定意旨參照）。然若緩
    起訴處分期滿未經撤銷者，除非有刑事訴訟法第二百六十條
    第一、二款規定之情形外，依同條之規定，即不得對於同一
    案件再行起訴，此時的效力等同於不起訴處分確定。斯時，
    行政機關自得依受處分人交通違規之情節為適法之裁罰。
四、本件受處分人因上揭酒後駕車行為，經警實施酒測結果，酒
    精成分為每公升一．二九毫克，經警以「汽車駕駛人酒精濃
    度超過規定標準（○．五五以上）違規」舉發違規等情，為
    受處分人所不否認，並有臺中市警察局舉發違反道路交通管
    理事件通知單在卷可證；另受處分人上開同一酒醉駕車之行
    為，亦經臺灣臺中地方法院檢察署檢察官於九十五年六月二
    十一日，以九十五年度速偵字第二四二○號為緩起訴處分，
    其期間為一年，受處分人應於緩起訴期間屆滿前六個月內，
    支付七萬元與財團法人臺灣兒童暨家庭扶助基金會南投分事
    務所，受處分人並已於九十六年十月六日、同年月十二日，
    分別捐款三萬五千元與財團法人臺灣兒童暨家庭扶助基金會
    南投分事務所，而上開緩起訴處分業於九十六年十月二十六
    日因緩起訴期滿（九十六年七月二十三日期滿）而結案等情
    ，有上揭裁決書、緩起訴處分書、財團法人臺灣兒童暨家庭
    扶助基金會南投分事務所捐款收據及臺灣高等法院被告前案
    紀錄表附卷足憑。上開緩起訴處分既已期滿而未經撤銷，揆
    諸上開說明，原處分機關依道路交通管理處罰條例第三十五
    條第一項第一款及違反道路交通管理事件統一裁罰基準表，
    裁處受處分人罰鍰四萬九千五百元，於法並無不合，本件異
    議為無理由，應予駁回。
五、據上論斷，應依道路交通管理處罰條例第八十七條第二項、
    道路交通案件處理辦法第十九條，裁定如主文。
中　　華　　民　　國　　96　　年　　11　　月　　9 　　日
                        交通法庭　法  官  陳  得  利
上正本證明與原本無異。
如不服本裁定，應於送達後五日內，向本院提出抗告狀。
                                　書記官  鐘  麗  芳
中　　華　　民　　國　　96　　年　　11　　月　　9 　　日
